臺灣士林地方法院交通事件裁定　　　　 94年度交聲字第366號
原處分機關　交通部公路總局台北區監理所
異　議　人　甲○○
即受處分人
上列異議人因違反道路交通管理處罰條例案件，對於交通部公路
總局台北區監理所民國94年5 月2 日北監自裁字裁40-Z00000000
號裁決聲明異議（原舉發案號：內政部警政署國道公路警察局舉
發違反道路交通管理事件通知單公警局交字第Z00000000 號），
本院裁定如下：
    主  文
異議駁回。
    理  由
一、按汽車行駛高速公路，不得有夜間行車時未使用燈光，高速
    公路交通管制規則第9 條第1 項第9 款定有明文。次按汽車
    行駛於高速公路或設站管制之道路，而不遵管制之規定者，
    處汽車駕駛人新臺幣（下同）3,000 元以上6,000 元以下罰
    鍰，道路交通管理處罰條例第33條第1 項定有明文；又汽車
    駕駛人違反第33條規定者，除依原條款處罰鍰外，並予記違
    規點數1 點，同條例第63條第1 項第1 款亦定有明文。
二、原處分意旨略以：異議人即受處分人甲○○於民國94年3 月
    2 日晚上8 時35分許，駕駛車牌號碼1986-FM 號自小客車行
    經國道三號高速公路南下17.2公里處，因夜間行駛未依規定
    使用燈光，影響行車安全，爰依道路交通管理處罰條例第33
    條第1 項規定裁處罰金3,000 元，並依同條例第63條第1 項
    記違規點數1 點。
三、聲明異議意旨略以：異議人於當日晚上8 時35分許行駛於國
    道三號高速公路，因只開小燈（即道路交通安全規則所指之
    車寬燈），未開大燈（即道路交通安全規則所指之頭燈），
    被舉發員警攔下並告知異議人有於夜間行駛高速公路未使用
    大燈之違規，經異議人上網查詢本件違規事件，違規事實卻
    記載為「於夜間行車時未使用燈光」，顯然裁決書認定之舉
    發違規事實與事實並不相符，異議人於舉發當時確有使用燈
    光，且舉發當時路燈亮度充足，雖為夜間但視線並不昏暗，
    且經查詢相關法規、行政令函並無應使用大燈之規定，原處
    分機關之處罰於法無據，爰依法聲明異議等語。
四、按汽車於夜間行駛時，應使用燈光，道路交通安全規則第10
    109 條第1 項第1 款訂有明文。而該條所謂之燈光，係指遠
    （近）光燈、號牌燈、車寬燈（或停車燈）、儀表燈及前燈
    等，又上述燈光應使用連動開關，俾同時開亮，以策夜間行
    車安全，此有交通部路政司69年8 月14日路台（69）監字第
    06534 號函釋在卷，此函示係依照原道路交通安全規則第39
    條第1 項第15款、第26款及該條第2 項所為之解釋，而道路
    交通安全規則經數度修改後，關於燈光及其檢驗現已規定於
    道路交通安全規則附件七內，法條用語及條號位置雖有不同
    ，然該函釋仍為員警舉發夜間行車未使用燈光之認定依據。
    又按汽車行駛高速公路，不得有夜間行車時未使用燈光，高
    速公路交通管制規則第9 條第9 款亦有明文，查該條規定亦
    係為保障夜間行車安全所設，是上開規則中所謂之燈光，自
    應與道路交通安全規則第109 條第1 項第9 款作相同之解釋
    ，是於夜間使用燈光，自應將頭燈（即大燈）、尾燈、車寬
    燈（即小燈）、後號牌燈一併開啟，始符合該條規定。經查
    ：本件異議人於94年3 月8 日晚上8 時35分許，駕駛上開車
    號自小客車行經國道三號高速公路南下17.2公里處，因夜間
    行駛未依規定使用燈光照明，影響夜間行車安全，經警當場
    攔撿舉發之事實，有內政部警政署國道公路警察局公警局交
    字第Z00000000 號舉發違反道路交通管理事件通知單1 紙在
    卷可稽，且異議人亦自承其僅開啟車寬燈（即小燈），並未
    開頭燈（大燈）行駛，況本件異議人所駕駛之車輛經員警會
    同異議人檢視結果，屬正常運作並無損壞情形，有前開舉發
    違反道路交通管理事件通知單之違規事實欄內記載屬實，依
    前開條文及函示規定，異議人確有於夜間行駛於高速公路未
    將頭燈開啟，且足以影響行車安全之客觀事實無訛，其有於
    夜間行車時未使用燈光之違規情形自明。雖異議人所稱該路
    段路燈光亮充足，雖屬夜間視線但不至於昏暗，其大燈雖未
    故障但亮度與小燈差距不大，且相關法規及行政函令並無「
    應使用大燈」之規定，而認員警舉發於法無據云云。惟夜間
    行車使用燈光固有使車輛駕駛人藉此燈光照明路面，但仍有
    使其他用路人（包括行人）明辨車輛相對位置及來車位置，
    況車輛均係以一定速率前進，在若僅開小燈（即車寬燈）將
    無法使其他用路人快速、正確判斷來車位置及前後車相對位
    置，嚴重影響行車秩序之維護，進而影響交通安全，且車輛
    行進間突遇照明設備不足或甚至無照明設備之路段，非但駕
    駛人需隨機反應將車輛燈光切換為頭燈模式，其他用路人亦
    可能無從辨識車輛位置因而肇事，從而，原處分機關認定本
    件異議人有車輛夜間行車時未使用燈光之違規行為，即屬信
    而有徵，並援引上揭規定及違反道路交通管理事件統一裁罰
    基準表之規定，裁處異議人罰鍰3,000 元，並記違規點數1
    點，並無不當，本件異議為無理由，應予駁回。
據上論斷，應依道路交通案件處理辦法第19條，裁定如主文。
中　　華　　民　　國　　94　　年　　5 　　月　　31　　日
                  交通法庭法  官   莊明達
以上正本證明與原本無異。
如不服本裁定應於送達後5 日內向本院提出抗告狀。
                          書記官   陳玉瓊
中　　華　　民　　國　　94　　年　　6 　　月　　3 　　日
